【裁判字號】    97,聲再,172
【裁判日期】    971117
【裁判案由】    違反公職人員選舉罷免法
【裁判全文】
臺灣高等法院高雄分院刑事裁定         97年度聲再字第172號
聲請  人即  甲○○
受判  決人
上列聲請人因違反公職人員選舉罷免法案件，對於本院97年度選
上更(一)字第10號確定判決（原審案號：臺灣高雄地方法院96年度
選訴字第7 號；起訴案號：臺灣高雄地方法院檢察署95年度選偵
字第107 號、96年度選偵字第15號），聲請再審，本院裁定如下
：
    主  文
再審之聲請駁回。
    理  由
一、再審聲請意旨略以：(一)邱素梅於95年12月6 日警詢中證述：
    「……於12月1 日大約晚上19-20 時左右，在福山國中對面
    的詮學林補習班3 樓召開大樓聯誼會選理事長時，甲○○當
    面告訴我，請我找2 名好朋友，將選票投給市長候選人黃俊
    英及市議員候選人劉俊雄，並告訴我每人代價新臺幣（下同
    ）500 元。」等語，95年12月20日偵訊時證述：「（甲○○
    有無請你支持誰？）他打電話跟我說市長選黃俊英、市議員
    選劉俊雄。」「（他何時找2 個朋友？）12月1 日晚上，我
    參加大樓聯誼會，碰巧遇到他，他說拜託我支持黃俊英、劉
    俊雄，叫我找2 個好朋友，1 個500 元。」等語，一審96年
    5 月1 日審理時證述：「（請以台語轉述你當時到被告所講
    的內容？）拜託市長選黃俊英、市議員選劉俊雄，找2 個朋
    友，1 個500 元。」等語。參酌邱素梅於警詢、偵訊及法院
    審理時所證，足見邱素梅是證述聲請人即被告甲○○要其支
    持市長黃俊英、市議員劉俊雄，並找2 名朋友，1 個500 元
    ，聲請人並未向邱素梅期約以每票500 元之代價，要求邱素
    梅支持高雄市議員劉俊雄。原確定判決未經注意邱素梅之證
    述，且認定事實錯誤。申言之，依邱素梅之證述，聲請人是
    向邱素梅表示找2 名好朋友，將選票投給市長候選人黃俊英
    及市議員候選人劉雄，並告訴邱素梅每人代價是500 元。而
    就該部分之事實，原判決第12頁第10行起已載：「依邱素梅
    所稱甲○○跟我說市長選黃俊英、市議員選劉俊雄，請我找
    2 個好朋友，每人500 元，僅能認定被告甲○○請託邱素梅
    幫忙進行拉票及買票而已。惟邱素梅跟本沒有找人配合或介
    紹他人賄選，其行為尚在謀議階段，並未達到預備賄選之準
    備行為，應屬於陰謀犯投票行賄罪。而公職人員員選舉罷免
    法第90條之1 並無處罰陰謀犯之規定，被告甲○○此部分之
    行為尚無罪責可言。」等語，足見聲請人既未向邱素梅表示
    票投給高雄市議員劉俊雄，一票500 元，聲請人所為自不構
    成犯罪；(二)蔡杜美香於警詢時供稱：「（你抄寫該名冊做何
    用途？）該名冊是因為前里長甲○○於95年10月28日左右經
    過我檳榔攤時，我問他這次市議員選舉有沒有好康的（指買
    票一事）？他說有再告訴我。於95年11月27日、28日左右時
    ，他騎摩托車來我檳榔攤，叫我好朋友叩一叩（台語：即國
    語的聯絡一下、找一找），如果有下來要告訴我（即候選人
    買票賄選錢），並告訴我是哪位候選人。我名單上抄錄之人
    即是預備提供給甲○○之名單，因為我怕忘記，才會自己抄
    錄在名單上，而且我到時就拿我抄的名單給他。」、「因為
    我還沒有把名冊交給甲○○就被警方搜索查獲，所以我尚未
    拿到市議員候選人交給甲○○賄選之錢，所以甲○○還沒有
    告訴我要支持誰。」等語，於偵訊時供稱：「（你寫完名冊
    交給誰？）萬一里長甲○○說有人要買票，我就可以拿去給
    他，但他都沒跟我說，所以我就沒交給他。」、「（當初甲
    ○○有無跟你說要支持誰？）還沒跟我講。」等語。參酌蔡
    杜美香之供述，足見聲請人尚未交付金錢予蔡杜美香，亦尚
    未跟蔡杜美香表明要投票給何候選人，蔡杜美香持有名單僅
    係待價而沽。原確定判決未注意蔡杜美香之供述證據，且該
    供述證據能證明原確定判決認定聲請人與蔡杜美香具有共同
    對孫登旺前約賄選，莊麗玲賄選犯意聯絡之事實錯誤。而有
    刑事訴訟法第420 條第1 項第6 款規定發現確實之新證據，
    足認被告應受無罪或輕於原判決所認罪名之判決，爰聲請再
    審云云。
二、按因發見確實之新證據，足認受有罪判決之人應受無罪之判
    決者，得聲請再審，固為刑事訴訟法第420 條第1 項第6 款
    所明定。惟所謂發見新證據，係指該證據當時已經存在，為
    法院及當事人所不及知，不及調查斟酌，至其後始行發見，
    且就證據本身形式上觀察，固不以絕對不須經過調查程序為
    條件，但必須顯然可認為足以動搖原有罪確定判決，而為受
    判決人無罪、免訴、免刑或輕於原判決所認罪名之判決者為
    限。此受理聲請再審之最後事實審法院，應就聲請再審理由
    之所謂「新證據」，是否具備事實審判決前已經存在，為法
    院、當事人所不知，事後方行發見之「嶄新性」，及顯然可
    認足以動搖原有罪確定判決，應為無罪、免訴、免刑或輕於
    原判決罪名之「顯然性」二要件，加以審查，為判斷應否准
    予開始再審之準據（最高法院85年度台抗字第308 號、78年
    度台抗字第145 號裁定及77年度台上字第55號判決意旨參照
    ）。
三、依聲請人上開聲請意旨，其係以邱素梅警詢、偵訊及法院審
    理時之陳述，以及蔡杜美香於警詢、偵訊時之供述，作為新
    證據而聲請再審。然查，上開供述證據，均係於原判決審理
    時即已經存在，且為法院及當事人所已知之證據，而不合於
    上開說明所稱之「嶄新性」，而非刑事訴訟法第420 條第1
    項第6 款所謂之「新證據」。
四、綜上所述，聲請人所提上開證據，尚非上開規定所稱之新證
    據，則聲請人以上開聲請意旨聲請再審，並無理由，爰依刑
    事訴訟法第434 條第1 項之規定，裁定如主文。
中    華    民    國    97    年    11    月    17    日
                  刑事第七庭    審判長法  官 莊飛宗
                                      法  官 孫啟強
                                      法  官 邱明弘
以上正本證明與原本無異。
如不服本裁定應於送達後5 日內向本院提出抗告狀。
中    華    民    國    97    年    11    月    17    日
                                      書記官 曾允志


司法院資訊處製作；財團法人民間司法改革基金會備份。
